【裁判字號】    99,監宣,126
【裁判日期】    990809
【裁判案由】    監護宣告
【裁判全文】
臺灣桃園地方法院民事裁定             99年度監宣字第126號
聲  請  人  甲○○
相  對  人  丙○○
上列聲請人對於相對人聲請監護宣告事件，本院裁定如下：
    主  文
宣告丙○○（女，民國○○年○ 月○○日生，身分證統一編號：Ｚ000
000000號）為受監護宣告人。
選定甲○○（男，身分證統一編號：Ｚ000000000號）為受監護宣
告人丙○○之監護人。
指定乙○○（男，身分證統一編號：Ｚ000000000號）為會同開具
財產清冊之人。
聲請程序費用由受監護宣告人丙○○負擔。
    理  由
一、按對於因精神障礙或其他心智缺陷，致不能為意思表示或受
    意思表示，或不能辨識其意思表示之效果者，法院得因本人
    、配偶、四親等內之親屬、最近一年有同居事實之其他親屬
    、檢察官、主管機關或社會福利機構之聲請，為監護之宣告
    。受監護宣告之人應置監護人；法院為監護之宣告時，應依
    職權就配偶、四親等內之親屬、最近一年有同居事實之其他
    親屬、主管機關、社會福利機構或其他適當之人選定一人或
    數人為監護人，並同時指定會同開具財產清冊之人。法院為
    前項選定及指定前，得命主管機關或社會福利機構進行訪視
    ，提出調查報告及建議。監護之聲請人或利害關係人亦得提
    出相關資料或證據，供法院斟酌。法院選定監護人時，應依
    受監護宣告之人之最佳利益，優先考量受監護宣告之人之意
    見，審酌一切情狀，並注意下列事項：（一）受監護宣告之
    人之身心狀態與生活及財產狀況。（二）受監護宣告之人與
    其配偶、子女或其他共同生活之人間之情感狀況。（三）監
    護人之職業、經歷、意見及其與受監護宣告之人之利害關係
    。（四）法人為監護人時，其事業之種類與內容，法人及其
    代表人與受監護宣告之人之利害關係，民法第14條第1 項、
    第1110條、第1111條、第1111條之1 分別定有明文。又「法
    院應於鑑定人前訊問應受監護宣告之人。但有礙難訊問之情
    形或恐有害其健康者，不在此限。」、「監護之宣告，非就
    應受監護宣告之人之精神或心智狀況訊問鑑定人後，不得為
    之。」，民事訴訟法第602 條第1 項、第603 條亦分別定有
    明文。
二、本件聲請意旨略以：聲請人為相對人丙○○之弟弟，相對人
    於民國92年8 月14日起因一氧化碳中毒，心智嚴重缺陷，致
    不能為意思表示或受意思表示，並經延醫診治仍不見起色，
    為此依民法第14條第1 項、民事訴訟法第597 條第1 項規定
    ，聲請鈞院准予對相對人為監護宣告。並依民法第1111條規
    定指定聲請人甲○○為相對人之監護人暨指定乙○○為會同
    開具財產清冊之人等語。
三、經查，聲請人主張之事實業經其提出戶籍謄本2 件、中華民
    國身心障礙手冊等件為證，核屬相符，且經本院依職權前往
    相對人所在地勘驗相對人之精神狀況，並於鑑定人胡培基醫
    師前訊問相對人，相對人對於點呼其姓名均無回應，相對人
    有鼻胃管，四肢萎縮，另訊據鑑定人胡培基醫師稱以：個案
    完全無法表達其意識，其餘詳鑑定報告鑑定報告等語（均詳
    如本院99年6 月11日訊問筆錄）。再參以壢新醫院鑑定人胡
    培基醫師就相對人進行精神鑑定之結果亦認為：簡員應為一
    缺氧性腦病變引發極重度智能障礙之個案。據簡員之弟所述
    和署立桃園醫院出院病歷摘要，極重度植物人殘障手冊之紀
    錄，簡員為一慢性憂鬱症患者，不幸於92年初因一氧化碳中
    毒而緊急送往署立桃園醫院急診住院，出院診斷為一氧化碳
    中毒引發缺氧性腦病變，待病況穩定即轉入創世基金會療養
    ，且經七年的保守性治療皆不盡理想，簡員依然呈現半昏迷
    狀態，無法與人溝通，大小便無法控制，呼吸可自理，飲食
    須靠鼻胃管灌食，無法用任何其他方式表示自己的需求。簡
    員對監護宣告事宜經說明仍無法理解，現階段無任何處理財
    務的能力。綜告資料研判，簡員目前精神狀態已達因精神障
    礙致完全不能為意思表示或受意思表示或不能識其意思表示
    之程度等語，復有壢新醫院99年7 月27日壢新醫字第201007
    0186號函附之精神鑑定報告書1 份存卷足憑。是依上揭鑑定
    結果，丙○○因罹患上揭疾病，致已達不能為意思表示或受
    意思表示，或不能辨識其意思表示之效果之程度，應可認定
    。本院爰依法宣告丙○○為受監護宣告之人。
四、次查，本件經本院依職權囑託桃園縣政府對聲請人進行訪視
    結果略以：相對人自93年4 月11日安置創世基金會－創世清
    寒植物人安養院照顧迄今，案家人不定期前往探視。相對人
    安置創世基金會－創世清寒植物人安養院由專業醫療團隊人
    員照顧，安置費用由政府補助每月17,000元，案家每月須自
    付3,000 元，自99年2 月起核列低收入戶，由政府補助每月
    20,000元，另需負擔相對人住院醫療及看護費，每年約五萬
    元，相關費用大都由案三弟負擔，其他手足偶爾分攤。聲請
    人表示相對人目前無財產、存款、為列冊低收入戶。聲請人
    係相對人同母異父姊弟，與相對人手足關係良好，不定期探
    視相對人。聲請人表示願意擔任監護人，處理相對人之各項
    事務。案三弟乙○○願意擔任開具財清冊之人，聲請人亦同
    意由其擔任，與相對人手足關係良好，不定期探視相對人。
    建議由聲請人願意擔任相對人之監護人；乙○○擔任開具財
    產清冊之人等語，有桃園縣政府99年6 月1 日府社助字第09
    90222245號函暨監護宣告訪視報告1 份附卷可參。本院審酌
    聲請人甲○○為相對人之弟弟，常常前往探視相對人，是由
    聲請人甲○○擔任相對人之監護人於處理財務問題時，自較
    有利於相對人，本院爰依上揭法條規定，選定聲請人甲○○
    擔任丙○○之監護人。又經本院選定之監護人即聲請人甲○○，自應依民法第1112條規定，負責護養療治受監護宣告人
    丙○○之身體及妥善為財產管理之職務，一併敘明。另就指
    定會同開具財產清冊之人部分，本院參酌乙○○另為受監護
    宣告人丙○○之弟弟乙節，有聲請人所提之戶籍謄本在卷可
    考，是本院認由其擔任會同開具財產清冊之人，亦無不當，
    本院爰依上揭法條規定，指定乙○○擔任會同開具財產清冊
    之人。又依民法第1113條準用同法第1099條之規定，於監護
    開始時，監護人對於受監護宣告人丙○○之財產，應會同乙○○，於2 個月內開具財產清冊並陳報法院，併此敘明。
五、依民事訴訟法第608 條第1 項，裁定如主文。
中    華    民    國    99    年    8     月    9     日
                  家事法庭法  官  張益銘
以上正本證明與原本無異。
本裁定第1項不得抗告。
如對於本裁定第2 、3 項抗告，應於裁定送達後10日內向本院提
出抗告狀，並應繳納抗告費新台幣1,000 元。
中    華    民    國    99    年    8     月     9    日
                          書記官  許白梅

司法院資訊處製作；財團法人民間司法改革基金會備份。
